行　政　法　院　判　決　　　　　　　　　　　　　八十七年度判字第二二四九號
　　原　　　告　甲○○
　　被　　　告　桃園縣稅捐稽徵處
右當事人間因地價稅事件，原告不服財政部中華民國八十七年四月三十日台財訴字第
八七二一六四八四七號再訴願決定，提起行政訴訟。本院判決如左︰
　　主  文
原告之訴駁回。
　　事  實
緣原告所有坐落桃園縣楊梅鎮○○○段一九六－六地號等二十五筆土地，原係屬農業
用地，惟因系爭土地提供予楊梅高爾夫球場用地使用，被告乃依土地稅法第十四條規
定，按一般用地稅率核課八十五年度地價稅新台幣（以下同）二、四三七、九○六元
。原告不服，申請復查結果，未獲變更，原告仍表不服，提起訴願、再訴願，遞遭決
定駁回，遂提起行政訴訟，茲摘兩造訴辯意旨於次：
原告起訴意旨略謂︰一、依土地稅法施行細則第十三條第三款規定，本件系爭土地為
體育場所使用範圍內之土地，被告否准適用特別稅率，顯然有誤：查原告所屬楊梅高
爾夫球場用地業經教育部核准設立並發給許可證，而系爭土地於興建球場設施完成後
，即由臺灣省桃園縣政府核發雜項使用等執照，並由國盛公司以楊梅高爾夫球場名義
開放使用，是該土地確屬直接供體育場所之用地，與教育部原核定之規劃使用範圍相
同，符合土地稅法第十八條及其施行細則第十三條之規定，被告否准依特別稅率計徵
地價稅，依法無據。二、系爭土地原告已檢具目的事業主管機關核准之相關必要文件
申請適用特別稅率；被告另以命令規定人民權利義務，非法所允許：按關於人民之權
利、義務者，應以法律定之；應以法律規定之事項，不得以命令定之，為中央法規標
準法第五條第二款及第六款所明定。本案原告申請適用特別稅率課徵地價稅，並已檢
具目的事業主管機關教育部核發之高爾夫球場設立許可證等有關必要文件辦理，與土
地稅法施行細則第十四條第一項第二款：「其他按特別稅率計徵地價稅之土地：應檢
附目的事業主管機關核准或行政院專案核准之有關文件及使用計劃書圖或組織設立章
程或建築改良物證明文件」之規定，並無不合。詎被告及訴願、再訴願決定機關竟均
按財政部八十三年五月二十四日台財稅第八三一五九五五三一號函釋規定：「．．．
高爾夫球場經目的事業主管機關核准許可設立後，未經核准開放使用前，可通知土地
所有權人取具主管機關核准延期證明文件以憑認定其是否已按核定規劃使用，其無法
取具主管機關證明文件者應認為未按核定規劃使用，自無土地稅法第十八條規定之適
用。」以原告並未檢附主管機關核准開放使用或核准延期之證明文件而否准，顯不無
於法律之外，另以命令規定人民權利義務之嫌，自與首揭中央法規標準法規定有違，
此亦有鈞院七十七年度判字第七六七號判決可資參證。三、系爭土地既已按教育部核
定規劃使用，該部未予核發開放使用證明，自不能以原告未提示使用證明否准：查行
為時行政院頒「高爾夫球管理規則」第十五條規定：「依本規則規定許可設立之高爾
夫球場，其未經主管機關撤銷許可或依第十六條為撤銷法人設立許可、命令解散、停
止營業或勒令歇業者，得依有關稅法之規定申請減免稅捐」，本案楊梅高爾夫球場確
依高爾夫球管理規則申請設立，並經教育部審查合格發給許可證，且無因違反任何規
定而受前開規定第十條所列之任何處分，則原告所屬之楊梅高爾夫球場用地即合於土
地稅法施行細則第十三條第一項所指「經按目的事業主管機關核定規劃使用者」，自
可適用土地稅法第十八條規定按千分之十計徵地價稅，殆無疑義。至有關申請開放使
用證明部分，國盛公司早於八十一年間即提出，而主管機關教育部迄未核發，究其原
因，該部除對早期開發之少數球場核發使用證明外，對其後開發之球場多不予核發：
而不核發之原因或係環保等諸多複雜因素。惟此等乃該部如何督導加強管理之問題，
自不能因其久懸不決而影響合法業者之權益。是因其未核發開放使用證明，責任不在
國盛公司；況該公司既已提出申請開放使用證明、即無由再申請延期之問題，其理不
言而諭。乃被告不基政府機關間之關係，妥為連繫查詢其原因，竟一再囑補提核准開
放使用或延期證明文件，其以不可能之事由相繩，自有違常情。從而本案被告及訴願
、再訴願決定均以未能提出教育部證明文件否准，於法於情，顯有未合。四、系爭土
地直接用於球場，既為被告所不否認，被告否准適用特別稅率計徵，顯然違法：系爭
土地確係直接供體育場所使用，由國盛公司所屬楊梅高爾夫球場實際經營運作可稽。
而國盛公司並於興建完成後，即向被告申請自八十一年二月十九日開始營業，亦蒙核
准設籍課稅在案，為被告所不否認。則系爭土地既確係直接供體育場所使用，亦與教
育部原核定之使用範圍並無不同，揆諸土地稅法第十八條及同法施行細則第十三條規
定即應予適用特別稅率計徵地價稅；被告擅予否准適用，顯然違法。五、綜上，本案
系爭土地既已實際供球場使用，而國盛公司亦已檢具必要文件申請適用，依法即按特
別稅率計徵地價稅。被告及訴願、再訴願決定均否准原告系爭土地適用特別稅率計徵
地價稅，顯有違法。請判決將再訴願決定、訴願決定及原處分均撤銷等語。
被告答辯意旨略謂︰一、本案原告所有坐落桃園縣楊梅鎮○○○段一九六－六地號等
廿五筆土地，已供楊梅高爾夫球場用地使用，該球場雖經主管機關教育部准予設立發
給許可證，惟迄未經教育部核准開放使用，自不符合前揭土地稅法第十八條第一項第
二款適用特別稅率規定，被告以一般用地稅率核課其八十五年地價稅計二、四三七、
九○六元，於法並無違誤。二、本案系爭地號土地雖已興建楊梅高爾夫球場，原告未
取具目的事業主管機關－教育部之核准延期或開放使用之證明文件，自難證明已按核
定規劃使用，依財政部‧５‧台財稅第八三一五九五三一號函釋，其既無法取具
主管機關證明文件，自無土地稅法第十八條規定之適用。又財政部八十三年五月廿四
日台財稅第八三一五九五五三一號函釋係在補充說明土地稅法施行細則第十四條申請
特別稅率計徵地價稅，填具申請書應具備資料與程序；而該施行細則係依土地稅法第
五十八條授權訂定。從而，上開函釋並未逾越相關法令。被告就系爭土地核課以前年
度地價稅之處分，迭經鈞院認定核課無誤，原告一再以系爭土地已實際供球場使用為
由再行興訟；實不足採，應予駁回。三、綜上論述，本案土地依一般用地稅率核課其
八十五年地價稅，於法所據，原告主張各節核無可採，請予駁回，以維稅政等語。
　　理  由
按「供左列事業直接使用之土地，按千分之十計徵地價稅，但未按目的事業主管機關
核定規劃使用者，不適用之：一．．．二私立公園、動物園、體育場所用地。」「土
地所有權人，申請適用本法第十八條特別稅率計徵地價稅者，應填具申請書，並依左
列規定，向主管稽徵機關申請核定之。．．．．二、其他按特別稅率計徵地價稅之土
地，應檢附目的事業主管機關核准或行政院專案核准之有關文件及使用計畫書圖或組
織設立章程或建築改良物證明文件。」分別為土地稅法第十八條第一項第二款及同法
施行細則第十四條第一項第二款所明定，次按「．．．高爾夫球場經目的事業主管機
關核准許可設立後，未經核准開放使用前，可通知土地所有權人取具主管機關核准延
期證明文件以憑認定其是否已按核定規劃使用，其無法取具主管機關證明文件者，應
認為未按核定規劃使用，自無土地稅法第十八條規定之適用。」亦經財政部八十三年
五月二十四日台財稅第八三一五九五五三一號函釋有案。該函釋係財政部依其法定職
權所發布之命令，核與土地稅法及有關法規規定，並無違背，應予適用。本件原告所
有坐落台灣省桃園縣楊梅鎮○○○段一九六－六地號等二十五筆土地，原屬農業用地
，雖變更為楊梅高爾夫球場用地，並經教育部准予設立發給許可證，惟迄未經教育部
核准開放使用，亦未取具主管機關核准延期證明文件，為原告所不否認，被告以不符
首揭土地稅法第十八條第一項第二款適用特別稅率規定，按一般用地稅率核課原告八
十五年度地價稅二、四三七、九○六元，揆諸首揭法條規定及函釋，並無違誤，一再
訴願決定，遞予維持，俱無不合。原告起訴主張如事實欄所載，經查土地稅法第十八
條第一項但書明定未按目的事業主管機關核定規劃使用者不適用特別稅率計徵地價稅
，又土地所有權人申請適用土地稅法第十八條規定之特別稅率計徵地價稅，依同法施
行細則第十四條第一項第二款規定，除應檢附核准之有關文件外，尚須檢附使用計畫
書圖，揆其意旨，在於審查有無同法第十八條第一項但書規定情形，而高爾夫球場經
目的事業主管機關教育部核准許可設立後，該球場開放使用尚須申請經教育部核准，
為原告所不爭執，且自承國盛公司已經提出申請，則目的事業主管機關核准開放使用
，必經查明已按原核定之規劃使用興建完竣而後可，財政部上開函釋所稱檢附核准開
放使用證明文件，與依土地稅法施行細則第十四條第一項第二款規定之檢附使用計畫
書圖同義，且可據以省卻審查是否按使用計畫書圖設施之重複與稽延時日，此觀該函
釋並規定未經核准開放使用前，可通知土地所有權人取具主管機關核准延期證明文件
以憑認定其是否已按核定規劃使用，可知該核定開放使用證明，既旨在確定是否已按
核定規劃使用，作為有無土地稅法第十八條規定特別稅率適用之依憑，足見該函釋並
無違背土地稅法及有關法規之規定。又本案情形與本院七十七年度判字第七六七號判
決內容不同，原告以此主張上開函釋違背中央法規標準法第五條第二款及第六條之規
定，應非可採。至核發開放使用證明係目的事業主管機關之權限，稽徵機關非目的事
業主管機關，無此權責，且在未經核發開放使用證明前，該函釋權宜規定可取具目的
事業主管機關核准延期證明，以憑認定是否已按核定規劃使用，則原告亦不得以系爭
高爾夫球場用地已經國盛公司提出申請核發開放使用證明為理由資為其有利之論據。
另行政院頒高爾夫球場管理規則第十五條係規定經許可設立之高爾夫球場，得「依有
關稅法規定」申請減免稅捐，故經核准設立之高爾夫球場申請減免稅捐，仍應依有關
稅法辦理，不合稅法相關規定者，仍無從減免。本件楊梅高爾夫球場雖經教育部核准
許可設立，但既未核准開放使用，即難謂已具備按特別稅率計課地價稅之要件。次查
營業稅係就在中華民國境內有銷售貨物或勞務以及進口貨物等營業行為所課之稅負，
除有免稅之規定者外，凡有營業行為即應按一定稅率課稅，其情形與土地使用是否按
特別稅率計課地價稅無關，縱令楊梅高爾夫球場自八十一年起已繳納營業稅，亦不能
即謂其已核准開放使用。從而楊梅高爾夫球場既未經目的事業主管機關教育部核准開
放使用或核准延期，參照前開說明，自難適用特別稅率計徵地價稅。一再訴願決定，
遞予維持被告按一般稅率核課地價稅之處分，俱無不合。原告起訴論旨，難謂為有理
由，應予駁回。
據上論結，本件原告之訴為無理由，爰依行政訴訟法第二十六條後段，判決如主文。
中    華    民    國     八十七      年     十一     月       六        日
                    行 政 法 院 第 五 庭
                                審 判 長 評  事      廖  政  雄
                                         評  事      高  秀  真
                                         評  事      沈  水  元
                                         評  事      林  清  祥
                                         評  事      劉  鑫  楨
右  正  本  證  明  與  原  本  無  異
                                         法院書記官  彭  秀  玲
中    華    民    國     八十七      年     十一     月       六        日
